【裁判字號】    98,易,1402
【裁判日期】    981224
【裁判案由】    詐欺
【裁判全文】
臺灣高雄地方法院刑事判決              98年度易字第1402號
公  訴  人  臺灣高雄地方法院檢察署檢察官
被      告  壬○
上列被告因詐欺案件，經檢察官提起公訴（98年度偵字第15944
號、第17911 號、第20642 號、第21357 號）及移送併辦（臺灣
臺南地方法院檢察署98年度偵字第8649號、臺灣新竹地方法院檢
察署98年度偵緝字第452 號），本院判決如下：
    主  文
壬○幫助犯詐欺取財罪，處拘役伍拾玖日，如易科罰金，以新臺
幣壹仟元折算壹日。
    事  實
一、壬○可預見將自己所有之金融機關存款帳戶之提款卡、密碼
    等物提供他人使用，可能幫助他人遂行詐欺取財之犯罪目的
    ，竟仍基於幫助他人犯詐欺罪之不確定故意，於民國98年3
    月2 日，在自由時報見真實姓名年籍不詳，自稱「楊協理」
    之成年人刊登應徵司機工作廣告，即與「楊協理」聯繫，於
    98 年3月3 日14時30分許，在高雄市○○路「國立高雄應用
    科技大學」旁巷內，將其所有之高雄草衙郵局局號0000000
    、帳號0000000 號帳戶提款卡、密碼、儲金簿影本等物，交
    付「楊協理」，表示容任「楊協理」所屬之網路購物詐騙集
    團成年成員使用其帳戶，供作向不特定民眾詐欺取財犯罪使
    用。嗣該詐騙集團成年成員基於詐欺取財之犯意，在雅虎奇
    摩拍賣網站及露天拍賣網站佯登拍賣訊息，使附表所示戊○○等7 人，分別上網見到不實之拍賣訊息，因此不疑有他而
    陷於錯誤，下標購物後誤以為自己得標而依指示分別匯款如
    附表所示之金錢至壬○上開帳戶內，並旋遭該詐欺集團成年
    成員提領花用。因附表所示之人分別匯款後，未收到商品，
    始知受騙。
二、案經苗栗縣警察局苗栗分局、臺中縣警察局豐原分局分別報
    告；雲林縣警察局虎尾分局報告臺灣雲林地方法院檢察署呈
    請臺灣高等法院檢察署檢察長核轉；臺北縣政府警察局新店
    分局移送臺灣臺北地方法院檢察署呈請臺灣高等法院檢察署
    檢察長核轉臺灣高雄地方法院檢察署檢察官偵查起訴。
    理  由
一、按被告以外之人於審判外之陳述，雖不符刑事訴訟法第159
    條之1 至之4 等4 條之規定，而經當事人於審判程序同意作
    為證據，法院審酌該言詞陳述或書面陳述作成時之情況，認
    為適當者，亦得為證據；又當事人、代理人或辯護人於法院
    調查證據時，知有刑事訴訟法第159 條第1 項不得為證據之
    情形，而未於言詞辯論終結前聲明異議者，視為有前項之同
    意，同法第159 條之5 定有明文。本案下列所引用之供述及
    非供述證據，業經本院依法踐行調查證據程序，公訴人、被
    告均不爭執各該證據之證據能力，且迄本院言詞辯論終結前
    未就上開證據之證據能力聲明異議，又查無依法應排除其證
    據能力之情形，是後述所引用證據之證據能力均無疑義，依
    法自有證據能力，均得作為本案證據，先予敘明。
二、訊據被告壬○固坦承系爭帳戶係其所開設等情，惟矢口否認
    有何幫助詐欺之犯行，辯稱：當初是看到報告分類廣告，為
    了應徵工作才將系爭帳戶儲金簿（存摺）影本、提款卡及密
    碼資料交付他人，不知道對方要拿去詐騙云云。經查：
  (一)被告於98年3 月2 日，在自由時報見真實姓名年籍不詳，自
    稱「楊協理」之人刊登應徵司機工作廣告，即與「楊協理」
    聯繫，於98年3 月3 日14時30分許，在高雄市○○路「國立
    高雄應用科技大學」旁巷內，將其所有之高雄草衙郵局局號
    0000000 、帳號0000000 號帳戶提款卡、密碼、儲金簿影本
    等物，交付「楊協理」，嗣附表所示戊○○等7 人，分別在
    雅虎奇摩拍賣網站及其他露天拍賣網站見到不實之拍賣訊息
    ，不疑有他而陷於錯誤，下標購物後誤以為自己得標而依指
    示分別匯款如附表所示之金錢至壬○上開帳戶內，所匯款項
    旋遭提領花用，惟附表所示之人分別匯款後，並未收到商品
    等情，業經被告坦承不諱（見本院審易卷第31頁正、背面）
    ，核與被害人即證人丙○○於警詢（見偵三A 卷第1 反頁至
    第2 頁、偵四B 卷第22頁至第23頁）及偵查中（見偵四A 卷
    第46頁至第48頁）、戊○○於警詢（見偵三A 卷第9 頁至第
    9 反頁、偵四B 卷第13頁至第14頁）及偵查中（見偵四A 卷
    第46頁至第48頁）、乙○○於警詢（見偵三A 卷第13反頁至
    第14頁、偵四B 卷第15頁至第16頁、併二A 卷第2 頁至第2
    反頁）、甲○○於警詢（見偵三A 卷第17頁至第18反頁、偵
    四B 卷第19頁至第21頁）及偵查中（見偵四A 卷第46頁至第
    48頁）、庚○○於警詢（見偵三A 卷第23反頁至第24反頁、
    偵四A 卷第10頁至第12頁、併一A 卷第41頁至第43頁）及偵
    查中（見併一B 卷第46反頁至第47頁）、辛○○於警詢（見
    偵三A 卷第28反頁至第29反頁、偵四A 卷第13頁至第15頁）
    及偵查中（見偵四A 卷第46頁至第48頁）、丁○○於警詢（
    見偵四D 卷第1 頁、偵四B 卷第17頁至第17反頁）之證述相
    符，並有被告高雄草衙郵局申設之局號0000000 、帳號
    0000000 號開戶資料、交易查詢表各1 份（見偵一A 卷第22
    頁至第25頁；偵三A 卷第37頁至第40頁；偵四A 卷第21頁至
    第24頁；偵四D 卷第13頁至第14反頁；併一A 卷第6 頁至第
    7 反頁）、被害人丙○○提出之Yahoo 奇摩拍賣網頁列印資
    料、存摺交易明細表各1 份（見偵三A 卷第3 頁至第6 反頁
    ）、被害人丙○○之臺中縣警察局豐原分局社口派出所受理
    詐騙帳戶通報警示簡便格式表、受理各類案件紀錄表、內政
    部警政署反詐騙案件紀錄表各1 份（見偵三A 卷第7 頁至第
    8 反頁）、被害人戊○○提出之國泰世華客戶交易明細表1
    紙（見偵三A 卷第10頁）、被害人戊○○之臺北縣政府警察
    局新店分局雙城派出所受理詐騙帳戶通報警示簡便格式表、
    受理各類案件紀錄表、受理刑事案件報案三聯單、內政部警
    政署反詐騙案件紀錄表各1 份（見偵三A 卷第10反頁至第13
    頁）、被害人乙○○提出之兆豐國際商業銀行交易明細表1
    紙（見偵三A 卷第14反頁）、被害人乙○○之新竹市警察局
    第二分局埔頂派出所受理詐騙帳戶通報警示簡便格式表、受
    理各類案件紀錄表、受理刑事案件報案三聯單、內政部警政
    署反詐騙案件紀錄表各1 份（見偵三A 卷第15頁至第16反頁
    ）、被害人甲○○提出之匯款帳戶交易明細表1 紙、Yahoo
    奇摩拍賣網頁列印資料1 份（見偵三A 卷第19頁至第21頁）
    、被害人甲○○之苗栗縣警察局苗栗分局北苗派出所受理詐
    騙帳戶通報警示簡便格式表、受理各類案件紀錄表、受理刑
    事案件報案三聯單、內政部警政署反詐騙案件紀錄表各1 份
    （見偵三A 卷第21反頁至第23頁）、被害人庚○○提出之匯
    款帳戶存摺交易明細表、郵政自動櫃員機交易明細表各1 份
    （見偵三A 卷第25頁）、被害人庚○○之臺南市警察局第五
    分局和緯派出所受理詐騙帳戶通報警示簡便格式表、受理各
    類案件紀錄表、受理刑事案件報案三聯單、內政部警政署反
    詐騙諮詢專線紀錄表各1 份（見偵三A 卷第26頁至第28頁）
    、被害人辛○○提出之彰化銀行自動櫃員機交易明細表、露
    天拍賣網頁資料各1 份（見偵三A 卷第30頁至第30反頁）、
    被害人辛○○之臺北縣政府警察局新店分局碧潭派出所受理
    詐騙帳戶通報警示簡便格式表、受理各類案件紀錄表、受理
    刑事案件報案三聯單、內政部警政署反詐騙案件紀錄表各1
    份（見偵三A 卷第31反頁至第33頁）、被害人丁○○提出之
    台灣銀行自動櫃員機交易明細表1 紙、Yahoo 奇摩拍賣網頁
    列印資料1 份（見偵四D 卷第5 反頁至第8 頁）、被害人丁○○之雲林縣政府警察局虎尾分局虎尾派出所受理詐騙帳戶
    通報警示簡便格式表、受理刑事案件報案三聯單、內政部警
    政署反詐騙案件各1 份（見偵四D 卷3 反頁至第5 頁）、詐
    騙集團成員持用門號0000000000號於98年3 月份與被告持用
    之0000000000號門號雙向通聯紀錄1 份（見併一B 卷第7 頁
    至第33頁）可參，堪認為真實。
  (二)被告雖辯稱：當初是看到報告分類廣告，為了應徵工作才將
    系爭帳戶存摺影本、提款卡及密碼資料交付他人，不知道對
    方要拿去詐騙云云。惟參以一般民眾應徵工作經錄取後，縱
    然需要提供金融機構帳戶，亦僅提供存摺封面影本即可（讓
    錄取機構知悉帳號戶名及號碼），絕無須將金融機構提款卡
    交付對方之必要。被告又辯稱：「對方」向伊表示工作錄取
    後要以伊之帳號收取客戶款項，為確認伊之債信良好，所提
    供之帳戶不會遭銀行凍結，而要先匯2000元至伊帳戶內，再
    利用伊之提款卡領出以確認帳戶沒有問題云云。惟金融機構
    帳戶在未遭掛失或設定為警示帳戶前均能使用，何須確認能
    否使用，且縱使「對方」於匯款2000元再提款2000元當日可
    以確認被告債信良好，所匯入之客戶款項不會遭銀行主張抵
    銷或扣押，但豈能即據以確認「當日」以後被告之債信永遠
    良好，所匯入之客戶款項不會被銀行抵銷或扣押，是被告所
    辯提出系爭帳戶存摺影本、提款卡及密碼與他人係為供確認
    所匯入款項不會遭銀行抵銷或扣押，顯與一般經驗有違。況
    且，一般正常之公司員工向客戶所收之款項，應直接匯入公
    司之帳戶即可，豈有可能有先匯入員工私人帳戶，再行提款
    出來交給公司，如此大費周章之情形。再被告對於所應徵工
    作之性質，對方年籍資料等均無所知，竟在尚未經對方錄取
    前，即先行提供系爭帳戶之「提款卡」及「密碼」等相關資
    料予對方，亦與常情有違。
  (三)按刑法上之故意，可分為直接故意與不確定故意（間接故意
    ），所謂「不確定故意」，係指行為人對於構成犯罪之事實
    ，預見其發生而其發生並不違背其本意者，刑法第13條第2
    項定有明文。另參以一般人至銀行申請開立帳戶，其目的不
    外乎利用銀行帳戶作存、提款、轉帳等財產之金錢支配處分
    ，故對於銀行發給之存摺、印章、提款卡、密碼等資料，無
    不妥為保存，以防遺失或被盜用，損及個人財產權益，並遭
    濫用為財產犯罪之工具，且個人存摺與存戶印鑑章、提款卡
    結合，專有性甚高，更非一般自由流通使用之物，縱需交他
    人使用，亦必基於信賴關係或特殊事由，自不可能隨意交予
    不熟識之人任意使用，一般人本於生活經驗及認識，足以懷
    疑藉故取用他人帳戶、提款卡及密碼者，係基於隱瞞資金流
    向或行為人之身份之不法目的，與利用他人之銀行該等帳戶
    為犯罪工具有關。而金融機構帳戶係個人理財之重要工具，
    為個人財產、信用之重要表徵，可預見將自己名義開設之金
    融機構帳戶存摺、金融卡及密碼交付他人使用，有供作財產
    犯罪用途之可能，而犯罪者取得他人存摺之目的在於取得贓
    款及掩飾犯行不易遭人追查，此為一般人依其社會經驗所得
    知，亦應為被告所明知。且平面媒體及電子媒體，均經常報
    導詐欺集團，常以收購人頭帳戶作為詐欺工具之事實，眾所
    皆知，被告係有正常辨識能力之人，對於他人會持其所提供
    之銀行帳戶犯罪應有所預知，其竟將所開立之帳戶之存摺影
    本、提款卡及密碼交付他人使用，對於他人持用犯罪之事實
    ，自無不知之理，足見被告可預見上開金融帳戶將被不法之
    徒用於犯罪贓款之匯入流出，而不違反本意，顯然有幫助詐
    欺集團利用其帳戶犯罪之不確定故意。至被告辯稱：其確有
    於上開時間持用0000000000號門號與持用0000000000號門號
    之「楊協理」聯絡云云。惟被告與「楊協理」間於98年3 月
    2 日至3 月10日有通話紀錄，固有上開二門號之雙向通聯紀
    錄（見併一B 卷第7 頁至第33頁）可參，惟此僅能證明被告
    與「楊協理」間通話之事實，至於被告究係基於何種主觀之
    意思而交付上開帳戶與楊協理，尚不能由此通聯紀錄推知，
    自不足據以為對被告有利之認定。
  (四)綜上所述，本件事證明確，被告犯行，洵堪認定，應依法論
    科。
三、按刑法上之幫助犯，係對於犯罪與正犯有共同之認識，而以
    幫助之意思，對於正犯資以助力，而未參與實施犯罪之行為
    者而言（最高法院75年度台上字第1509號、84年度台上字第
    5998號、88年度台上字第1270號判決參照）；是以如未參與
    實施犯罪構成要件之行為，且係出於幫助之意思提供助力，
    即屬幫助犯，而非共同正犯。本案被告提供其銀行帳戶之存
    摺影本、提款卡及密碼等物，供詐欺集團詐欺取財匯款使用
    ，其雖未參與詐欺取財之行為，然顯係以幫助之意思，參與
    詐欺取財構成要件以外之行為，為幫助犯。核被告所為，係
    犯刑法第30條第1 項、第339 條第1 項之幫助詐欺取財罪，
    依刑法第30條第2 項規定，按正犯之刑減輕之。爰審酌被告
    本身雖未實際參與詐欺取財犯行，但其提供帳戶供不法犯罪
    集團使用，不僅造成執法機關不易查緝犯罪行為人，危害社
    會治安，助長社會犯罪風氣，更造成被害人求償上之困難，
    所為甚有不該，惟本件詐欺集團之詐騙手法係經媒體多次報
    導之老舊詐騙手法，被害人僅稍加注意保護自己之財產，即
    可毫不費力地避免受騙，然被害人竟仍未加注意而受騙，顯
    見被害人本身就其受騙亦有疏忽，及被害人所遭受詐騙之金
    額非鉅等一切情狀，量處如主文所示之刑，並諭知易科罰金
    之折算標準。
據上論斷，應依刑事訴訟法第299 條第1 項前段，刑法第30條第
1 項前段、第2 項、第339 條第1 項、第41條第1 項前段，刑法
施行法第1 條之1 ，判決如主文。
本案經檢察官己○○到庭執行職務。
中    華    民    國    98    年    12    月    24    日
                  刑事第二庭    審判長法  官  吳進寶
                                      法  官  李昆南
                                      法  官  施盈志
以上正本證明與原本無異。
如不服本判決應於收受送達後10日內向本院提出上訴書狀，並應
敘述具體理由；如未敘述上訴理由者，應於上訴期間屆滿後20日
內向本院補提理由書（均須按他造當事人之人數附繕本）「切勿
逕送上級法院」。
中    華    民    國    98    年    12    月    24    日
                                      書記官  林雅婷
附表：遭詐騙而匯款至壬○上開帳戶之人
┌──┬───┬─────────┬───┬────┬───────┐
│編號│被害人│接獲電話或上網時間│匯款時│匯款帳戶│轉帳或匯款金額│
│    │      │                  │間    │        │（新台幣）    │
│    │      │                  │      │        │              │
├──┼───┼─────────┼───┼────┼───────┤
│1   │戊○○│98年3 月8 日在奇摩│98年3 │壬○之高│1萬2,000元    │
│    │      │拍賣網站見帳號    │月8日 │雄草衙郵│              │
│    │      │mateki991 刊登不實│      │局局號  │              │
│    │      │之Sharp WX-T923 手│      │0000000 │              │
│    │      │機拍賣訊息（售價1 │      │、帳號  │              │
│    │      │萬2000元）        │      │0000000 │              │
│    │      │                  │      │號帳戶  │              │
├──┼───┼─────────┼───┼────┼───────┤
│2   │乙○○│98年3 月98年3 月8 │98年3 │同上    │8,000元       │
│    │      │8 日在奇摩拍賣網站│月8日 │        │              │
│    │      │見刊登不實之隨身碟│      │        │              │
│    │      │拍賣訊息，隨即有詐│      │        │              │
│    │      │騙集團成員以行動電│      │        │              │
│    │      │話門號0000000000告│      │        │              │
│    │      │知匯款帳號        │      │        │              │
│    │      │                  │      │        │              │
├──┼───┼─────────┼───┼────┼───────┤
│3   │庚○○│98年3 月8 日在露天│98年3 │同上    │6,090元       │
│    │      │拍賣網站見帳號    │月8日 │        │              │
│    │      │aa7a7 刊登不實之  │      │        │              │
│    │      │SONY數位相機拍賣訊│      │        │              │
│    │      │息（含運費售價6090│      │        │              │
│    │      │元）              │      │        │              │
├──┼───┼─────────┼───┼────┼───────┤
│4   │辛○○│98年3 月8 日在露天│98年3 │同上    │6,017元（17元 │
│    │      │拍賣網站見帳號    │月8日 │        │為手續費）    │
│    │      │class21531刊登不實│      │        │              │
│    │      │之WII 主機+ WII 遙│      │        │              │
│    │      │控器*2+ 光線槍*2+ │      │        │              │
│    │      │WII FIT 遊戲片18片│      │        │              │
│    │      │（售價6000元）    │      │        │              │
│    │      │                  │      │        │              │
├──┼───┼─────────┼───┼────┼───────┤
│5   │丁○○│98年3 月8 日在奇摩│98年3 │同上    │4,000元       │
│    │      │拍賣網站見帳號    │月8日 │        │              │
│    │      │cream0820 刊登不實│      │        │              │
│    │      │之NDSL白色主機+R4+│      │        │              │
│    │      │2G記憶卡全配拍賣訊│      │        │              │
│    │      │息（售價4000元）  │      │        │              │
│    │      │                  │      │        │              │
│    │      │                  │      │        │              │
│    │      │                  │      │        │              │
│    │      │                  │      │        │              │
├──┼───┼─────────┼───┼────┼───────┤
│6   │甲○○│98年3 月9 日在奇摩│98年3 │同上    │7,117元（17元 │
│    │      │拍賣網站見帳號    │月9日 │        │為手續費）    │
│    │      │jcwu2003刊登不實之│      │        │              │
│    │      │PS3 60G 黑色主機+3│      │        │              │
│    │      │片遊戲+3隻手把拍賣│      │        │              │
│    │      │訊息（售價含運費  │      │        │              │
│    │      │7100元）          │      │        │              │
├──┼───┼─────────┼───┼────┼───────┤
│7   │丙○○│98年3 月9 日在奇摩│98年3 │同上    │1,500元       │
│    │      │拍賣網站見帳號    │月9日 │        │              │
│    │      │sam620103 刊登不實│      │        │              │
│    │      │之（妮妮美妝專館）│      │        │              │
│    │      │我的美麗日記面膜  │      │        │              │
│    │      │16種任選100 片一組│      │        │              │
│    │      │（加購限量巧克力面│      │        │              │
│    │      │膜10片）（售價1500│      │        │              │
│    │      │元）              │      │        │              │
└──┴───┴─────────┴───┴────┴───────┘
附錄本判決論罪之法條：
意圖為自己或第三人不法之所有，以詐術使人將本人或第三人之
物交付者，處5 年以下有期徒刑、拘役或科或併科1 千元以下罰
金。
以前項方法得財產上不法之利益或使第三人得之者，亦同。
前二項之未遂犯罰之。


司法院資訊處製作；財團法人民間司法改革基金會備份。
